【裁判字號】    88,易,831
【裁判日期】    890320
【裁判案由】    贓物
【裁判全文】
台灣苗栗地方法院刑事判決                          八十八年度易字第八三一號
    公  訴  人  臺灣苗栗地方法院檢察署檢察官
    被      告  丙○○
                丁○○
    共      同
    選任辯護人  羅秉成
                詹惠芬律師
                魏順華
右列被告等因贓物案件，經檢察官提起公訴（八十八年度偵字第三六五三號），本院
判決如左：
    主  文
丙○○、丁○○均無罪。
    理  由
一、公訴意旨略以：被告丙○○明知古錦旗（另案由台灣板橋地方法院檢察署偵辦中
    ）於民國八十七年五、六月間，載至苗栗縣苑裡鎮○○路五十號前，以低於市價
    販賣之日本原裝進口小松牌、型號0000000000、引擎號碼00000
    00000號堆高機，係甲○○於八十七年三月間某日，在台北縣泰山鄉○○路
    二０三號，遭古錦旗所竊得，竟仍以新台幣（下同）二十萬元買入。丁○○亦知
    古錦旗於八十七年二月二十三日，載至其苗栗縣苑裡鎮田心里七鄰六十六之六號
    ，以二十七萬元出售之型式五ｆｄ二五、引擎號碼八四ｂｚｐ一三０六堆高機（
    業因失竊無法找回），係古錦旗於八十七年間，在台北縣新莊市○○道旁行竊所
    得，竟仍予買受。嗣古錦旗於八十八年六月二十一日，為警捕獲，始循線查知上
    情。因認被告二人涉犯刑法第三百四十九條第二項之故買贓物罪嫌云云。
二、按犯罪事實應依證據認定之，無證據不得推定其犯罪事實；又不能證明被告犯罪
    者，應諭知無罪之判決，刑事訴訟法第一百五十四條、第三百零一條第一項分別
    定有明文。次按事實之認定，應憑證據，如未能發現相當證據，或證據不足以證
    明，自不能以推測或擬制之方法，以為裁判基礎；且認定事實所憑之證據，其為
    訴訟上之證明，須達於通常一般人均不致有懷疑，而得確信其為事實之程度者，
    始得據為有罪之認定，倘其證明尚未達到此一程度而有合理之懷疑存在時，尚難
    為有罪之認定基礎；又認定不利於被告之事實，須依積極證據，苟積極證據不足
    為不利於被告事實之認定時，即應為有利於被告之認定，更不必有何有利之證據
    （參見最高法院四十年臺上字第八六號及三十年上字第八一六號及七十六年臺上
    字第四九八六號判例）。又按刑法第三百四十九條第二項之故買贓物犯罪，須以
    行為人於買受之際，對該物有贓物之認識，始足成立。
三、本件公訴人認被告丙○○、丁○○涉有刑法第三百四十九條第二項之故買贓物罪
    嫌，無非係以訊據被告丙○○及丁○○雖坦承向古錦旗買堆高機，惟辯稱：係古
    某車載至工廠問是否要買，不知係贓物云云。惟查，該等事實係贓物之事實，業
    據古錦旗陳明，核與證人甲○○所述情節符，復有代保管切結書、讓渡書照片附
    卷足稽，況一般正常堆高機買賣，殊無可能由賣主載至買主家問是否要買，且未
    留任何聯絡方式之理，所辯不外卸責之詞，殊無足採，為其主要論據。訊據被告
    丙○○、丁○○固均不否認有於右揭時地分別向古錦旗購入堆高機之事實，惟均
    堅詞否認有何故買贓物之犯行，並均辯稱：渠等購買之價錢較市價高，不知古錦
    旗所出售之堆高機為贓物等語。經查：（一）被告丙○○係與古錦旗約定以二十
    二萬元購入上開堆高機一台，先付二十萬元予古錦旗，並保留二萬元尾款俟古錦
    旗交付讓渡書後再行給付，詎古錦旗一去不返，另被告丁○○係以二十七萬元向
    古錦旗購入堆高機一台等情，迭據被告丙○○、丁○○於警訊、偵查及本院訊問
    中供述綦詳，核與另案被告古錦旗於警訊及偵查中供述之情節相符，並有讓渡書
    一紙附卷可稽。是被告丙○○確係以二十二萬元之代價向古錦旗購入堆高機（公
    訴人認係以二十萬元購入，尚有誤會），被告丁○○則係以二十七萬元之代價向
    古錦旗購入堆高機，應屬無訛。而被告丙○○、丁○○向古錦旗購入之上開堆高
    機，其新品價格僅四十多萬元，中古機之行情價約一、二十萬等情，亦據證人即
    專營堆高機買賣、出租之勝沺有限公司職員乙○○於本院訊問中證述明確，並有
    勝沺有限公司之訂購合約書影本一紙在卷可憑，參以被害人甲○○於本院訊問中
    亦供陳被告丙○○購入該堆高機之價格與市場行情差不多等語，顯見被告丙○○
    、丁○○購入前開堆高機之代價與市場行情並未偏離，此顯與一般貪小便宜而故
    買贓物之人，無端以不相當之低價購入之情形迥異。是果被告二人明知古錦旗所
    出售者為贓物，斷無以上開價格購入之理。（二）堆高機並非供一般道路行駛之
    車輛，公路監理機關並無該等機具之登記資料，有交通部八十九年一月十日交路
    八十九字第０一五０二三號函在卷可按，而中古堆高機之買賣，一般均係只簽立
    買賣合約書，不似新品堆高機之買賣有出廠證明書供證明之用等情，復據證人乙○○於本院訊問中證述綦詳，且中古堆高機之買賣一般都沒有看視該堆高機之證
    明文件等情，亦據被害人甲○○於本院訊問中供陳無訛，是被告丙○○向古錦旗
    購入右揭堆高機，保留二萬元俟取得古錦旗之讓渡書後再行給付尾款，及被告丁○○與古錦旗簽立讓渡書後購入前揭堆高機，核與一般之交易習慣亦無何違背之
    處。（三）古錦旗係假冒中古商之名義向被告丙○○、丁○○二人推銷，被告二
    人均不知其所販賣之堆高機為贓物等情，迭據另案被告古錦旗於警訊及偵查中供
    述明確，核與被告二人供述之情節亦相符合。綜上所述，被告二人前開所辯渠等
    不知為贓物等語，應堪採信，尚難僅憑另案被告古錦旗係主動至被告丙○○、丁○○二人之前開處所推銷，被告二人予以購入，即遽予揣測被告二人係明知古錦
    旗所出售之堆高機為竊得之贓物。是尚乏積極證據足認被告二人對於渠等向古錦
    旗所購入之堆高機確有贓物之認識，核渠等所為與刑法第三百四十九條第二項之
    故買贓物罪之構成要件即有未合。此外，復查無其他積極證據足資證明被告二人
    有何公訴人所指之犯行，不能證明被告二人犯罪，揆諸首揭說明，自應諭知渠等
    無罪之判決，以免冤抑。
據上論斷，應依刑事訴訟法第三百零一條第一項，判決如主文。
本案經檢察官陳義忠到庭執行職務。
中      華      民      國    八十九    年      三      月     二十     日
                                        臺灣苗栗地方法院刑事庭
                                            法  官  王 萬 金
右正本證明與原本無異。
如不服本判決，應於判決送達後十日內向本院提出上訴狀( 應附繕本 )，上訴於
臺灣高等法院台中分院。
                                            書記官  陳 蕙 楠
中      華      民      國    八十九    年      三      月     二十     日


司法院資訊處製作；財團法人民間司法改革基金會備份。
